【裁判字號】    98,事聲,83
【裁判日期】    980722
【裁判案由】    聲明異議
【裁判全文】
臺灣板橋地方法院民事裁定              98年度事聲字第83號
聲明異議人  甲○○
上列聲明異議人對於本院司法事務官於中華民國98年5 月25日所
為之97年度執字第76276 號裁定聲明異議，本院裁定如下：
    主    文
異議駁回。
程序費用由聲明異議人負擔。
    理    由
一、按強制執行事件，由法官或司法事務官命書記官督同執達員
    辦理之。本法所規定由法官辦理之事項，除拘提、管收外，
    均得由司法事務官辦理之。強制執行法第3 條及法院組織法
    第17條之2 第1 項第2 款分別定有明文。又當事人或利害關
    係人，對於執行法院強制執行之命令，或對於執行法官、書
    記官、執達員實施強制執行之方法，強制執行時應遵守之程
    序，或其他侵害利益之情事，得於強制執行程序終結前，為
    聲請或聲明異議；前項聲請或聲明異議，由執行法院裁定之
    。亦為強制執行法第12條第1 項、第2 項所明定。故司法事
    務官於強制執行程序中就當事人或利害關係人依第12條所為
    之聲請或聲明異議，自得立於執行法院之地位先為准駁之裁
    定（處分）。次按司法事務官處理事件所為之處分，與法院
    所為者有同一之效力。當事人對於司法事務官處理事件所為
    之終局處分，得於處分送達後10日之不變期間內，以書狀向
    司法事務官提出異議。司法事務官認前項異議有理由時，應
    另為適當之處分；認異議為無理由者，應送請法院裁定之。
    法院認第一項之異議為有理由時，應為適當之裁定；認異議
    為無理由者，應以裁定駁回之。民事訴訟法第240 之3 條及
    第240 之4 條亦分別定有明文。本件聲明異議人原係對於本
    院民事執行處司法事務官所為之除租處分聲明異議，經司法
    事務官就該聲明異議為裁定（即依強制執行法第12條第2 項
    規定所為之裁定，裁定結果為駁回其異議），聲明異議人對
    該裁定不服而提出異議，司法事務官認其異議無理由而送請
    本院為裁定，經核與上開條文規定及意旨相符，先予敘明。
二、本件聲明異議意旨略以：原裁定審認聲明異議人與債務人林
    月秋之租賃關係已不存在，惟聲明異議人於民國96年12月1
    日所簽訂之租賃契約實乃持續有效之契約，且聲明異議人已
    將至99年始屆期之租金，如數交付予債務人林月秋，是僅考
    量債權人之權益，實有失公允。此外，債務人林月秋已不知
    去向而無法連絡，則聲明異議人之權益應一併考量，爰聲明
    異議，請求廢棄原裁定等語。
三、按「不動產所有人設定抵押權後，於同一不動產上固得設定
    地上權或其他權利。但其抵押權不因此而受影響，民法第86
    6 條定有明文。又不動產所有人設定抵押權後，如與第三人
    訂立租賃契約而致抵押物之價金有所影響，該租賃契約對於
    抵押權人不生效力，抵押權人因屆期未受清償，聲請拍賣抵
    押物時，執行法院自可依法以無租賃狀態逕予執行，司法院
    院字第1446號解釋可資參照。次按租賃定有期限者，其租賃
    關係，於期限屆滿時消滅，民法第450 條第1 項定有明文。
    故於原租約期限屆滿，出租人與承租人另行簽訂新租約，不
    論係租金等約定內容均相同，抑僅租期更新，或約定內容已
    有更新，均屬另成立一租賃關係。抵押物於抵押權設定前，
    即有定期租賃權存在，而抵押人與承租人於抵押權設定後，
    租賃期間屆滿時，續訂租約，無論係租賃契約內容之更新或
    僅租賃期限之更新，均應認係抵押權設定後所成立，而有民
    法第866 條規定之適用」（最高法院94年度台抗字第85號裁
    定意旨參照）。經查，原裁定以本件債權人第一商業銀行股
    份有限公司就債務人林月秋如附表所示之建物及土地，於民
    國93年8 月30日就債務人所負之債務，設定最高限額新臺幣
    （下同）738 萬元抵押權予債權人。又於抵押權設定後，債
    務人林月秋將上開建物出租予聲明異議人，最近一期租賃期
    間自96年12月1 日起至99年12月31日止，而由本院以如附表
    所示之建物及土地，經於98年4 月22日以拍定後不點交為條
    件，進行第1 次拍賣，因無人應買而流標，再經本院減價2
    成以底價512 萬元進行第2 次拍賣，其底價尚未加計土地增
    值稅，及本件執行費用，即已低於前述抵押權所擔保之債權
    額5,725,573 元，因認聲明異議人與債務人間之上揭租賃關
    係顯已影響該債權人抵押債權之受償，而由本院審酌債權人
    提出之土地、建物登記謄本、他項權利證明書及房屋租賃契
    約書影本所載，債務人林月秋將上開建物出租予聲明異議人
    之記載日期為96年12月1 日，即在本件債權人之抵押權設定
    之後，故本院因而依民法第866 條規定除去聲明異議人之租
    賃權在案。雖聲明異議人就本院上開除去租賃權之執行命令
    以前開事由異議，惟該說辭與聲明異議人98年3 月12日聲明
    書及檢附租賃契約中所載承租起迄期間從93年11月1 日至94
    年11月30日顯相矛盾，是否屬實，已屬可疑；況知書達禮行
    銷廣告有限公司原設址於臺北市松山區○○○路○ 段51之2
    號6 樓，並於94年5 月20日經全體股東同意擬遷址於臺北縣
    鶯歌鎮○○街1 號繼續營業，經本院調閱該公司卷宗核對無
    誤，是以聲明異議人所提之營利事業登記證，尚難證明其確
    於93年8 月30日已承租上址之事實；縱令聲明異議人確於93
    年8 月30日而非同年11月1 日即已與債務人簽立租賃契約屬
    實，上開租賃契約業已屆滿消滅，聲明異議人與債務人於96
    年12月1 日所簽訂之租賃契約則屬另成立一租賃契約，該租
    約既係於抵押權設定之後，只需該租賃關係對債權人之抵押
    權有影響，本院即得予以除去後拍賣。從而，本院前依前開
    法文規定除去聲明異議人之租賃權以利本件拍賣，並無不合
    ，聲明異議人所為異議核無理由，應予駁回等情。經核觀諸
    聲明異議人所提出其與債務人林月秋間訂立之租賃契約經過
    ，聲明異議人先於93年11月1 日與相對人林月秋簽訂租賃契
    約，租賃期間分別自93年11月1 日起至94年11月30日、95年
    11月1 日起至96年11月30日止。嗣於租期屆滿後，聲明異議
    人與債務人林月秋再行簽訂租賃契約，租賃期間自96年12月
    1 日起至99年12月31日止等情，有聲明異議人提出之租賃契
    約影本等件附於本院97年度執字第76276 號強制執行案卷內
    可稽，揆諸前揭說明，原租約期限屆滿，出租人與承租人另
    行簽訂新租約，不論係租金等約定內容均相同，抑僅租期更
    新，或約定內容已有更新，均屬另成立一租賃關係。即縱聲
    明異議人先於抵押權設定前與債務人林月秋簽訂租約，早於
    96年11月30日租期屆滿時，其租賃關係已消滅。聲明異議人
    雖以兩造於96年12月1 日簽訂之租約，係屬原有租賃法律關
    係之延續等語置辯。惟依前揭最高法院裁定要旨，抵押人與
    承租人於抵押權設定後，租賃期間屆滿時，續訂租約，本應
    認係抵押權設定後所成立。即本件租賃權既係抵押權93年8
    月30日設定後所成立，抵押權人依民法第866 條規定，聲請
    執行法院予以除去後拍賣，於法自屬有據，聲明異議人前開
    主張，非有理由。從而，本院民事執行處司法事務官裁定駁
    回聲明異議人就本院除去租賃權執行命令之聲明異議，經核
    認事用法，並無不合，聲明異議人異議意旨猶執上揭爭執等
    情詞，指摘原裁定不當，求予廢棄，非有理由，應予駁回。
四、結論：本件聲明異議為無理由，依強制執行法第30條之1，
    民事訴訟法第240 條之4 第3 項後段、第95條、第78條，裁
    定如主文。
中    華    民    國    98    年    7     月    22    日
                  民事第一庭  法  官  許瑞東
以上正本係照原本作成
如不服本裁定應於送達後10日內向本院提出抗告狀，並應繳納抗
告費新台幣1,000元。
中    華    民    國    98    年    7     月    22    日
                              書記官  賴玉芬


司法院資訊處製作；財團法人民間司法改革基金會備份。
